臺灣高等法院刑事判決　　　　　　　　 95年度上易字第313號
上　訴　人　臺灣板橋地方法院檢察署檢察官
被　　　告　辛○○
選任辯護人　藺超群律師
上列上訴人因被告背信案件，不服臺灣板橋地方法院93年度易字
第1351號，中華民國95年1月4日第一審判決（起訴案號：臺灣板
橋地方法院檢察署92年度偵續字第159號），提起上訴，本院判
決如下：
    主  文
原判決撤銷。
本件公訴不受理。
    理  由
一、本件公訴意旨略以：緣庚○○（董事長，已歿）、癸○○、
    江潮祥（已歿）、江火木（已歿）、江金炭（已歿）、江中
    立（已歿）、江清輝（年籍不詳）、壬○○、江志宏（已歿
    ）、辛○○、江炳根、江文衛（已歿）、戊○○自民國74年
    起至79年（延期約1年）止 ，擔任財團法人台灣省台北縣江
    璞亭祭祀公業（址設：台北縣板橋市○○路○段293之1號14
    樓）董事，監事為江明三、寅○○、丁○○。79年間，由江
    潮祥（接任董事長）、江清鎰（已歿）、江火木、江金炭、
    江文衛、江志宏、江中立與戊○○、癸○○、壬○○、辛○○、丑○○、丙○○、乙○○、子○○等人擔上開祭祀公業
    之董事職務，寅○○、己○○及丁○○擔任監事職務（一任
    4年）均有依捐助章程善盡管理祭祀公業財產之義務，竟意
    圖損害上開祭祀公業，明知：
一、66年6月9日時，坐落台北縣板橋市○○段第2822地號土地，
    原有2,936平方公尺、68年5月21日分割出第2822之3地號，
    餘2,862平方公尺，前方約2200平方公尺上為祭祀公業所有
    板橋市○○路293之1號70年間舊六層房屋所在，原於建築完
    成後與藍中明合作開設璞亭綜合醫院，因陳舊、龜裂與藍中
    明曾涉訟，另租予國際電氣製品公司作為倉庫使用，後方約
    200坪（即現行第2822地號面積662平方公尺，81年2月1日分
    割出2822之6、之7、之8地號土地所剩），於75年7月公告現
    值為每平方公尺新台幣（下同）14,417元，換算每坪為47,6
    59元，詎該任期之董監事明知其情，未依捐助章程第5條規
    定本法人不動產之處分須經出席董事會之全體董事議決通過
    後，報請主管機關核准後始得為之，竟未經主管機關同意，
    即以每坪45,000元低價（經鑑定市價約為每坪58,000元），
    將上開約200坪土地先行出賣予戊○○（實為戊○○、江潮
    祥、癸○○、江文衛、甲○○（董事長庚○○之子）共買，
    由前4人之配偶或同居人擔任購買名義人，於81年3月12日登
    記完畢。嗣於80年9月13日由建商梁吉旺居中調解祭祀公業
    與藍中明達成和解，祭祀公業給付3,500萬元予藍中明後取
    回管理權，該任期之董監事明知上開出售行為係損害祭祀公
    業之利益，且80年7月間公告現值為每平方公尺71,043元，
    換算每坪為234,852元，竟於80年9月15日，在板橋市○○路
    ○段62號6樓舊祭祀公業辦公室，全體同意追認上開買賣契約
    ，同年11月30日，復在同一處所同意戊○○購買之上開土地
    ，加入祭祀公業與建商久揚建設股份有限公司（下稱久揚建
    設公司）梁吉旺之合建案（即後來分割出之2822之6、之7、
    之8地號土地上建築地上14層，地下3層房屋）。戊○○等為
    掩人耳目，迄至81年3月12日，始由財團法人江璞亭祭祀公
    業移轉予陳久子（戊○○之配偶）、張金玉（前董事江文衛
    之配偶）、楊昭俶（癸○○配偶）及王玉英（前董事江潮祥
    之同居人）4人，再由陳久子等4人於81年5月1日以245,497,
    260元之價格移轉上開土地予合建之建商久揚建設公司，並
    於81年5月13日完成移轉登記。嗣各董監事並於拆除取得10
    萬元，打地基時分得20萬元，建設至完成時再各取得80萬元
    、75萬元之利益，足生損害於祭祀公業。
二、上開74年間任期之董監事16人先行運作江璞亭祭祀公業董監
    事會議，將出租予案外人林良安之台北縣板橋市○○段第20
    97、2098地號土地收回準備興建大樓，並於會議中稱將與黃
    朝欽、陳久子、游榮松等建商合建，實則基於同上共同意圖
    為自己不法利益之概括犯意，連續先行成立合夥興建大樓之
    契約，每位董監事出資200萬元。再由黃朝欽、陳久子、游
    榮松（十六位董監事隱身其後）擔任建主與提供上開第2097
    、2098、2099、2100地號（2099地號土地為江璞亭祭祀公業
    購入，併入2097地號土地，2100地號土地為經政府徵收為路
    地）之江璞亭祭祀公業簽立契約合建地上8層、地下1層之統
    領新都商業大樓，祭祀公業分得3至6層樓，建商則分得1、2
    、7、8及地下室等樓層。76年間16名董監事再運作財團法人
    江璞亭祭祀公業之資金約800餘萬元投入參與興建，更改設
    計為地上10層、地下1層商業大樓，祭祀公業分得3至7樓，
    建商分得1、2、8至10樓及地下室。77年1月22日，再由案外
    人施開發與江潮祥、寅○○、戊○○4人出面與江定國簽訂
    協議書，由江定國負責興建。嗣在上開土地上合建門牌號碼
    為台北縣板橋市○○路○段62號統領新都大樓10樓、地下1層
    建築物，並以預售屋方式將董建事16人將合建名義所分得之
    樓層出售予案外人曾清世、詹蕭美玉、李碧惠、沈炳添、陳
    新裕、陳美珠、莊明政、廖世裕、鄭文泉、洪重福、施文慶
    、李贊鑫、詹蕭美玉、陳芳澤、胡陳秀蘭（起訴書誤載為「
    捐陳秀蘭」）、吳明發、簡元成、簡元表、簡元賢、簡元彬
    、簡天助（以上五人於80年6月13日將所有房屋土地售台北
    縣工業會）、彰化商業銀行（以上均擔任起造人之一），並
    將取得款項朋分自肥。並據江陳梅菊提出之售屋明細表及分
    配表，該表顯示自79年4月24日起至80年5月29日止，18名董
    事各自分得4,932,500元。嗣於93年10月13日，經檢察官率
    同檢察事務官、書記官、警方，搜索戊○○、己○○之住所
    及江璞亭祭祀公業辦公室，查扣戊○○等五人合夥投資買地
    約定書、收據、陳久子等四人與久揚建設公司之合建契約書
    （不全）、土地買賣合約書、協議書、合夥契約書2份、合
    建契約書2份，而悉上情，因認被告辛○○涉犯刑法第342條
    第1項之背信罪嫌云云。
二、按被告死亡者，應諭知不受理之判決，刑事訴訟法第303條
    第5款前段定有明文。此一規定，依同法第364條規定，於第
    二審之審判準用之。查上訴人即被告辛○○業於96年9月30
    日死亡，有仁愛醫院所出具之死亡證明書及被告之戶籍資料
    附卷可稽，原審以被告之犯嫌尚不能證明，予以無罪之諭知
    ，固非無見。惟原判決未及審酌被告死亡之事實，自有未洽
    ，應由本院將原判決撤銷。爰依上開規定，諭知不受理之判
    決，並不經言詞辯論為之。
三、據上論斷，應依刑事訴訟法第369條第1項前段、第364條、
    第303條第5款前段、第307條，判決如主文。
中　　華　　民　　國　　96　　年　　10　　月　　11　　日
 　　      　　　 刑事第十四庭   審判長法　官　 陳志洋
                                       法　官　 蔡聰明
                                       法　官　 林秀鳳
以上正本證明與原本無異。
不得上訴。
                                       書記官   高士童
中　　華　　民　　國　　96　　年　　10　　月　　12　　日
